【裁判字號】    98,上易,1282
【裁判日期】    980813
【裁判案由】    傷害
【裁判全文】
臺灣高等法院刑事判決                98年度上易字第1282號
上  訴  人  臺灣臺北地方法院檢察署檢察官
被      告  丙○○
                    國民
            乙○○
                    國民
                    之3
共      同
選任辯護人  翁方彬  律師
上列上訴人因被告等傷害案件，不服臺灣臺北地方法院○○年度易
字第○○號，中華民國98年4月20日第一審判決（起訴案號：臺灣
臺北地方法院檢察署97年度調偵字第927號），提起上訴，本院
判決如下：
    主  文
原判決撤銷。
丙○○、乙○○共同傷害人之身體，各處拘役肆拾日，如易科罰
金，均以新臺幣壹仟元折算壹日；均減為拘役貳拾日，如易科罰
金，均以新臺幣壹仟元折算壹日。
    事  實
一、丙○○與乙○○為朋友關係，而丙○○與甲○○則係同居男
    女朋友關係，2人並共同居住在臺北市○○區○○路2段某處
    ，屬具有家庭暴力防治法所定之家庭成員關係。民國96年3
    月21日丙○○與甲○○2人發生爭執，翌日（22日）早上丙○○乃通知友人乙○○駕駛車輛前來，欲搭乘車輛一同離去
    。乙○○於中午12時30分許，駕駛車牌5608-DY號自小客車
    抵達臺北市○○區○○路2段202巷時，丙○○隨即由前揭住
    處下樓，坐入該車內副駕駛座上，甲○○則尾隨丙○○下樓
    ，靠近前開車輛駕駛座旁，並以雙手抓住駕駛座旁已搖下部
    分車窗之玻璃邊緣處，欲與丙○○對話，丙○○不願再與甲○○溝通，乃對乙○○表示不要理甲○○，乙○○即啟動前
    揭車輛，慢速往前行進，欲逼使甲○○自動放手，詎甲○○
    竟緊抓住車窗玻璃邊緣不放手，並隨車輛向前移動，甲○○
    隨車輛前進一段距離後，丙○○、乙○○均明知甲○○此際
    情緒激動急於與丙○○對話，不可能放手讓丙○○搭車離去
    ，並預見若不停車與甲○○溝通，繼續往前行駛，縱車輛未
    再加速，甲○○終將跟不上車輛前進速度而摔倒在地，且甲○○因此摔倒受傷亦不違背渠等本意，2人竟基於傷害之犯
    意聯絡（不確定故意），執意擺脫甲○○，猶駕車前行，甲○○再隨車輛前進一段距離後，果因跟不上車輛移動速度而
    摔倒在地，受有右髖部及左肘挫傷、左手擦傷、頭部外傷、
    右胸鈍傷之傷害。乙○○見狀隨即停車，2人並折返察看甲○○之傷勢，且在未被有偵查犯罪職務之公務員發覺前，留
    在現場向前往處理之臺北市政府警察局中正第二分局警員承
    認為肇事人，自首上情，接受裁判。
二、案經甲○○訴由臺灣臺北地方法院檢察署檢察官偵查起訴。
    理  由
壹、程序方面
    按被告以外之人於審判外之言詞或書面陳述，除法律有規定
    者外，不得作為證據；又被告以外之人於審判外之陳述，雖
    不符合同法第159條之1至第159條之4之規定，但經當事人於
    審判程序同意作為證據，法院審酌該言詞陳述或書面陳述作
    成時之情況，認為適當者，亦得為證據。當事人、代理人或
    辯護人於法院調查證據時，知有第159條第1項不得為證據之
    情形，而未於言詞辯論終結前聲明異議者，視為有前項之同
    意，刑事訴訟法第159條第1項及第159條之5分別定有明文。
    本判決下列所引用之證據資料均經依法踐行調查證據程序，
    當事人於本院言詞辯論終結前亦未聲明異議，本院審酌證據
    資料製作時之情況，均無違法不當及證明力明顯過低之瑕疵
    ，亦查無依法應排除其證據能力之情形，認以之作為證據應
    屬適當，皆有證據能力。
貳、實體方面
  一訊據被告丙○○、乙○○2人均矢口否認有何傷害犯行，同
    辯稱：伊等有確認告訴人甲○○已離開車身站在車旁，才駕
    車離去，伊等所為至多只是過失傷害云云。經查：
    (一)上揭被告丙○○與被告乙○○係朋友，而被告丙○○與告
      訴人甲○○則係同居男女，被告丙○○與告訴人甲○○2
      人於96年3月21日發生爭執，翌日（22日）中午，被告乙○○駕駛車牌5608-DY號自小客車抵臺北市○○區○○路2
      段202巷，被告丙○○即坐入該車內副駕駛座上，告訴人
      甲○○則尾隨被告丙○○下樓，靠近前開車輛駕駛座旁，
      並以雙手抓住駕駛座旁已搖下部分車窗之玻璃邊緣處，欲
      與被告丙○○對話，被告丙○○對被告乙○○表示不要理
      告訴人甲○○，被告乙○○即啟動往前行駛，告訴人甲○○隨車輛前進一段距離後摔倒在地，受有右髖部及左肘挫
      傷、左手擦傷、頭部外傷、右胸鈍傷之事實，業據告訴人
      甲○○於警詢時、偵查中及原審、本院審理時指述綦詳，
      核與目擊證人羅滬華於警詢時、偵查中證述之情節相符，
      並有國防醫學院三軍總醫院附設民眾診療服務處診斷證明
      書、長庚紀念醫院診斷證明書影本各1份在卷可稽（見96
      年度他字第8402號卷第7頁、第10頁）。
    (二)按告訴人、證人之陳述有部分前後不符，或相互間有所歧
      異時，究竟何者為可採，法院仍得本其自由心證予以斟酌
      ，非謂一有不符或矛盾，即應認其全部均為不可採信；尤
      其關於行為動機、手段及結果等之細節方面，告訴人之指
      陳，難免故予誇大，證人之證言，有時亦有予渲染之可能
      ；然其基本事實之陳述，若果與真實性無礙時，則仍非不
      得予以採信（最高法院74年台上字第1599號判例參照）。
      告訴人甲○○於本院審理時固證稱：「我當時手抓住車窗
      上面，車子車窗有搖下來一點，我頭當時靠近車窗裡面要
      跟被告丙○○講話，被告丙○○就跟被告乙○○說把車子
      開走不要理他，乙○○就直接把車子開走了，因為我頭在
      車窗裡面，手還抓著車窗玻璃，來不及放開，我不知道掛
      在車上多久，我只知道我後來在玉山銀行前面摔下來，我
      在斑馬線後面一點點抓住車窗的。」「我不知道速度多少
      ，是一下子就衝出去就一直加速，我剛開始跟著車子跑，
      後來整個人是懸空抓住車子的，後來就摔下來了。」云云
      （見本院卷第37頁），惟目擊證人羅滬華於偵查中證稱：
      96年3月22日中午在羅斯福路與南昌路口，有2名男子要開
      車，速度不快，門關起來後，車子有開動，但非常慢，女
      子（即告訴人甲○○）抓車子玻璃被拖行一下，最多約10
      步路，女的就躺在地上叫痛等語（見98年度偵字第426號
      卷10頁）。衡情證人羅滬華並不認識被告、告訴人，偶然
      目擊案發經過，並無偏袒被告之必要，證人羅滬華所述自
      較告訴人所述接近真實。是告訴人甲○○當時雙手雖有抓
      住駕駛座旁已搖下部分車窗之玻璃邊緣處，並隨車輛前進
      一段距離，然車輛前行速度緩慢，並無前衝加速之情形。
      又被告丙○○所駕駛車牌5608-DY號自小客車既僅搖下部
      分車窗，告訴人甲○○如何能將頭部伸入車窗內，且告訴
      人甲○○欲與被告丙○○對話亦不必把頭部伸進車窗內，
      參以告訴人甲○○96年9月30日之告訴狀記載：「…要求
      被告乙○○先不要開車並要被告丙○○下車把話講清楚，
      不然死都不放手。…」等語（見96年度他字第8402號卷第
      15頁背面），益徵告訴人甲○○當時並未把頭部伸入車窗
      內。又告訴人甲○○當時既未將頭部伸入車窗內，而小客
      車前行速度緩慢，並無前衝加速之情形，告訴人甲○○自
      得隨時放手讓小客車離去，其顯非因車輛突然開動不及放
      手，而係個人堅持要被告等停車始跟隨車輛前進未放手甚
      明。又告訴人甲○○關於其將頭部伸入車窗內，來不及放
      手，及小客車有前衝加速等指述，雖屬誇大不實，惟此並
      無礙於告訴人甲○○當時雙手確有抓住駕駛座旁已搖下部
      分車窗之玻璃邊緣處，並隨車輛前進一段距離，因此而摔
      倒等基本事實之真實性，自非不得予以採信。被告等辯稱
      ：告訴人甲○○已離開車身站在車旁，才駕車離去云云，
      不足採信。
    (三)按行為人對於構成犯罪之事實，預見其發生而其發生並不
      違背其本意者，以故意論，刑法第13條第1項定有明文。
      被告乙○○駕駛小客車出發之位置係在卷附Google地圖（
      見97年度調偵字第927號卷第9頁）所示過斑馬線一點點處
      ，最後停在玉山銀行前一節，業據被告丙○○、乙○○供
      明在卷（見本院卷第36頁）。縱告訴人甲○○摔倒後，被
      告乙○○為閃避後方車輛而續駕駛小客車向右前方停靠，
      依當時之狀況小客車為停車所前進之距離亦屬有限，告訴
      人甲○○隨車前進之距離，絕非僅止於10、20公尺。證人
      證人羅滬華於偵查中證稱：最多約10步路云云，或係當時
      未特別注意行車距離，或係受限於個人觀察、描述能力，
      而有誤差，此部分證詞應非可採。則告訴人甲○○緊抓住
      車窗玻璃邊緣不放手，並隨車輛前行一段距離後，被告丙○○、乙○○當知告訴人甲○○此際情緒激動急於與被告
      丙○○對話，絕不可能放手讓被告丙○○搭車離開，自可
      預見若不停車與告訴人甲○○溝通，繼續往前行駛，縱車
      輛未再加速，告訴人甲○○終將跟不上車輛前進速度而摔
      倒在地，猶執意擺脫告訴人甲○○駕車前行，告訴人甲○○再隨車輛前進一段距離後，果因跟不上車輛移動速度而
      摔倒在地，告訴人甲○○摔倒受傷當不違背被告丙○○、
      乙○○之本意，被告丙○○、乙○○具有傷害告訴人甲○○之不確定故意甚明。被告丙○○、乙○○辯稱渠等所為
      至多僅係過失傷害云云，委無可採。至告訴人甲○○就其
      受傷之發生雖與有過失，並無解於被告丙○○、乙○○傷
      害罪責，併此敘明。
    (四)綜上所述，被告丙○○、乙○○上開所辯，均屬畏罪卸責
      之詞，不足採信。本件事證明確，被告丙○○、乙○○傷
      害犯行，洵堪認定。
  二核被告丙○○、乙○○2人所為，均係犯刑法第277條第1項
    之普通傷害罪。告訴人甲○○與被告丙○○為同居男女朋友
    關係，2人間有家庭暴力防治法第3條第2款之家庭成員關係
    ，為家庭暴力防治法第2條第2款所稱家庭暴力罪。被告丙○○、乙○○2人間有犯意之聯絡，行為之分擔，均為共同正
    犯。又卷附臺北市政府警察局中正第二分局員警工作登記簿
    （見96年度他字第8402號卷第8頁）固未記載被告丙○○、
    乙○○2人自首之過程，惟被告丙○○、乙○○2人確在未被
    有偵查犯罪職務之公務員發覺前，留在現場向前往處理之警
    員承認為肇事人等情，業據證人即臺北市政府警察局中正第
    二分局警員丁○○於原審審理時證述明確在卷（見原審卷第
    55頁），被告丙○○、乙○○2人對於未發覺之罪自首而受
    裁判，應減輕其刑。
  三原審對被告丙○○、乙○○2人論罪科刑，固非無見。惟查
    ：(一)原審誤認告訴人甲○○有將頭部伸入車窗內，而來不及
    放手，尚有未洽。(二)原審誤認被告丙○○、乙○○2人具有
    傷害之確定故意，亦有未合。檢察官上訴指摘被告丙○○、
    乙○○2人不符自首要件，固無理由。惟原判決既有上述可
    議，仍應由本院予以撤銷改判。爰審酌被告丙○○與告訴人
    甲○○為同居男女朋友，被告丙○○、乙○○2人僅為擺脫
    告訴人甲○○，竟不顧告訴人甲○○安危，所為應予非難。
    被告丙○○、乙○○2人認告訴人甲○○求償金額過高，未
    能與告訴人甲○○達成民事和解。告訴人甲○○所受傷勢尚
    非輕微。兼衡被告丙○○、乙○○2人犯罪之動機、目的、
    手段、智識程度、犯罪所生危害，及犯後態度等一切犯罪情
    狀，分別量處如主文第2項所示之刑，並均諭知易科罰金之
    折算標準。又被告丙○○、乙○○2人犯罪時間係在96年4月
    24日之前，且非中華民國96年罪犯減刑條例第3條所定不予
    減刑之罪，合於減刑規定，爰依該條例第2條第1項第3款、
    第7條之規定，減其宣告刑1/2，並均諭知易科罰金之折算標
    準。
據上論斷，應依刑事訴訟法第369條第1項前段、第364條、第299
條第1項前段，刑法第28條、第277條第1項、第62條、第41條第1
項前段，刑法施行法第1條之1，中華民國96年罪犯減刑條例第2
條第1項第3款、第7條、第9條，判決如主文。
本案經檢察官呂建昌到庭執行職務。
中    華    民    國    98    年    8     月    13    日
                  刑事第七庭  審判長法  官  陳晴教
                                    法  官  游紅桃
                                    法  官  楊智勝
以上正本證明與原本無異。
不得上訴。
                                    書記官  林桂玉
中    華    民    國    98    年    8     月    14    日
附錄：本案論罪科刑法條全文
中華民國刑法第277條第1項（普通傷害罪）
傷害人之身體或健康者，處3年以下有期徒刑、拘役或1千元以下
罰金。


司法院資訊處製作；財團法人民間司法改革基金會備份。
